臺灣花蓮地方法院刑事判決　　　　　　　　　　　　　　九十三年度重訴字第二號
　　公　訴　人　臺灣花蓮地方法院檢察署檢察官
　　被　　　告　癸○○
　　　　　　　　子○○
　　共　　　同
　　指定辯護人　乙○○律師
　　被　　　告　壬○○
　　　　　　　　庚○○
　　右　一　人
　　選任辯護人　吳明益律師
右列被告等因殺人等案件，經檢察官提起公訴（九十二年度偵字第二六五九號），本
院判決如左：
    主  文
癸○○公訴不受理。
子○○共同殺人，累犯，處有期徒刑拾伍年。
壬○○、庚○○均無罪。
    事  實
一、子○○曾有多次違反家庭暴力防治法紀錄，最後一次經本院以九十年度花簡字第
    三００號案件判處有期徒刑六月確定，甫於民國九十一年八月二十一日執行完畢
    。癸○○、子○○為兄弟關係，癸○○、子○○、壬○○、宋騏任復為結拜兄弟
    ，四人與友人己○○（由本院另行審理）共同租屋居住在花蓮縣花蓮市○○路二
    百四十九巷五十四號，緣九十二年十月二十八日為子○○之生日，宋騏任為幫子
    ○○歡度生日，乃於當日晚間七時許出資新臺幣一千五百元購買酒菜，邀同癸○○、子○○、壬○○、己○○返回上址居處飲酒慶祝，迄該日晚間十時許，該五
    人復共乘計程車前往位在花蓮縣花蓮市南濱夜市之「阿順海產店」繼續飲酒，至
    該日晚間十一時許，其等五人結束酒局後，沿花蓮縣花蓮市○○路由東往西方向
    步行經過路邊由丙○○開設之「青脆檳榔攤」時，子○○因與丙○○為舊識，遂
    邀癸○○、壬○○、己○○、宋騏任等人一同進入該檳榔攤內，與丙○○（另由
    檢察官為不起訴處分）、在場之丙○○友人庚○○，繼續在檳榔攤內飲酒。席間
    子○○向眾人介紹丙○○為竹聯幫兄弟，宋騏任因酒後失態而脫卻上衣，誑稱其
    為四海幫份子，因而與子○○發生口角爭執，癸○○、子○○兄弟竟因而心生不
    滿，聯手以拳腳朝因酒醉而無力反抗之宋騏任頭、胸部連續毆擊，癸○○尚欲持
    塑膠椅子砸打宋騏任，雖為丙○○等人阻止，惟仍造成宋騏任身體多處擦傷、右
    側第六至第九肋骨外側骨折及肋間出血、肝臟右葉多處裂傷等傷害。子○○難平
    心中不滿，進而將宋騏任拖至檳榔攤後方之魚池後將其推入，癸○○此時亦手執
    鐵鎚往魚池方向行走，經壬○○阻止而搶下鐵鎚交給庚○○後，子○○始經庚○○勸阻而與癸○○、壬○○、己○○、庚○○等人共同將宋騏任拉起，並將其置
    於一旁，己○○則持其外套蓋在宋騏任身上。子○○等人飲酒完畢後，庚○○稱
    要載宋騏任等一行人回去，遂向丙○○借得車牌號碼為ＪＡ－八九六五號自小客
    車，由己○○、壬○○將宋騏任抬入後車廂後，庚○○本欲進入駕駛座駕車，惟
    遭子○○硬取走鑰匙，表明由其來駕駛，庚○○只得坐於副駕駛座，壬○○、己○○、癸○○等三人則坐在後座。子○○將車子行駛至花蓮縣花蓮市○○路時本
    應直行，詎竟突然右轉，經車上一行人不解而質問，子○○乃稱要把宋騏任帶到
    山上埋起來，嗣子○○將車子開至花蓮縣壽豐鄉鹽寮村欲往山區方向行駛時，該
    自小客車因馬力不足無法繼續往山區前進，子○○便將車子掉頭改駛往位在海岸
    邊之國姓廟，嗣到達國姓廟旁之空地後，子○○即將宋騏任拖出車外，壬○○此
    時為免癸○○與子○○二人身在一處將導致情況失控，乃將癸○○帶至國姓廟內
    ，庚○○亦隨行而去，子○○則命己○○與其共同持車上之麻布袋罩住宋騏任赤
    裸之上半身，嗣後己○○心生懼意，不欲再理會子○○而亦往國姓廟走時，恰與
    從國姓廟處走至子○○處之癸○○擦身而過，癸○○並高聲要子○○拿石頭打死
    宋騏任，嗣後癸○○、子○○二人先共同拳打腳踢宋騏任一番，又均提昇犯意至
    殺人之犯意聯絡，且各自在宋騏任倒臥處附近尋找石頭，子○○拾得一直徑約四
    十公分之石頭，癸○○則拾得直徑較小之石頭後，分別朝宋騏任之左側頭部砸落
    ，致宋騏任兩側顳部有多處裂傷，左側顳骨有塌陷性骨折，並波及附近頭骨造成
    多道線狀骨折，左大腦半球顳葉具重度腦挫傷，且具蜘蛛膜下腔出血，左小腦半
    球底部亦具蜘蛛膜下腔出血，並在現場遺留大量鮮血而當場死亡。癸○○、子○○於共同殺害宋騏任後，旋即進入國姓廟內燒香祭拜並焚燒紙錢，子○○並稱：
    解決了等語，事後子○○開車欲載癸○○、壬○○、己○○、庚○○等人返回花
    蓮縣花蓮市區時，尚將自小客車開至宋騏任陳屍處旁，並出言要大家注意宋騏任
    躺臥在該處，嗣於同年十月二十九日上午經民眾報案有屍體倒臥在上開地點，始
    為警循線查悉上情。
二、案經花蓮縣警察局吉安分局報告臺灣花蓮地方法院檢察署檢察官偵查起訴。
    理  由
壹、被告癸○○部分（不受理部分）：按被告死亡者，應諭知不受理之判決，刑事訴
    訟法第三百零三條第五款定有明文。查本件被告癸○○於九十四年一月八日死亡
    之事實，有財團法人臺灣基督教門諾會醫院開具之死亡證明書、戶籍謄本各乙份
    附於本院卷可稽，依照上開說明，爰不經言詞辯論，逕為諭知不受理之判決。
貳、被告子○○部分（有罪部分）：
一、訊據被告子○○固不否認有在丙○○開設之「青脆檳榔攤」，與被告癸○○共同
    對被害人宋騏任拳打腳踢，且將被害人宋騏任丟進魚池，核與共同被告壬○○、
    己○○、庚○○，及證人丙○○所證相符，惟被告子○○矢口否認有何共同殺人
    之犯嫌，辯稱：伊只記得在檳榔攤發生的事，以及嗣後丙○○將自小客車之鑰匙
    交給被告庚○○時，伊將鑰匙拿過來說伊要開車，但車子開過花蓮縣花蓮市○○
    路口以後的事情，伊都不清楚，但伊有印象當時車子在花蓮縣壽豐鄉鹽寮村那裡
    ，開不上山，就在原路迴轉的事情，其餘可能是當天酒喝太多，都不記得了云云
    。惟查：
（一）按被告以外之人於審判外之言詞或書面陳述，除法律有規定者外，不得作為證
      據；被告以外之人於偵查中向檢察官所為之陳述，除顯有不可信之情況者外，
      得為證據；法院就被告本人之案件調查共同被告時，該共同被告準用有關人證
      之規定；證人、鑑定人依法應具結而未具結者，其證言或鑑定意見，不得作為
      證據，刑事訴訟法第一百五十九條第一項、第一百五十九條之一第二項、第二
      百八十七條之二、第一百五十八條之三分別定有明文。故共同被告在被告本人
      之案件中具有證人之適格，自受傳聞法則之拘束，且應依法使其具結，以擔保
      證言係據實陳述，若共同被告在審判外之陳述不符合其他法律之規定，或違背
      具結之規定，未令共同被告供前或供後具結，該等證言即不得作為合法之證據
      資料。查本件共同被告癸○○、壬○○、己○○、庚○○於警詢中所述，係屬
      審判外之陳述，為傳聞證據，既經被告子○○之指定辯護人否認其四人警詢筆
      錄之證據能力在卷，即與刑事訴訟法第一百五十九條之五第二項默示同意傳聞
      證據具有證據能力之情形不符，揆諸前開說明，該共同被告四人於警詢中之證
      言，對被告子○○而言，均不具證據能力；至於該四名共同被告於偵查中向檢
      察官所為之陳述，雖亦經被告子○○之指定辯護人否認證據能力在卷，然其未
      具體指明該共同被告四人之陳述，有何顯不可信之情況，故除共同被告癸○○
      、壬○○於偵查中，有部分未經檢察官告以具結之義務及偽證之處罰後令其具
      結之證言與上揭規定不符，不得作為證據外，其餘業經具結而在偵查中向檢察
      官所為之陳述，均具有證據能力，合先敘明。
（二）被害人宋騏任於九十二年十月二十九日為人發現死亡之事實，有勘驗筆錄、現
      場圖、臺灣花蓮地方法院檢察署驗斷書、相驗屍體證明書各乙份，及被害人宋
      騏任之陳屍現場照片、相驗照片各數幀在卷可稽。而經法務部法醫研究所鑑定
      被害人宋騏任死因結果，鑑定人丁○之鑑定意見略以：死者遺體經解剖發現顏
      面有多處擦傷，兩側顳部有多處裂傷，左側顳骨有塌陷性骨折，並波及附近頭
      骨造成多道線狀骨折，左大腦半球顳葉具重度腦挫傷，且具蜘蛛膜下腔出血，
      左小腦半球底部亦具蜘蛛膜下腔出血；右側第六至第九肋骨外側具骨折和肋間
      出血、肝臟右葉具多處裂傷，各臟器無足以致命疾病，毒化學檢驗於血液、尿
      液、膽汁和胃內容物中均測得相當高濃度酒精，無其他致命藥毒物被檢測出來
      。基於上述諸點發現可推斷死者生前曾喝酒至酒醉程度，而後遭攻擊，左顳部
      之傷應是遭鈍器攻擊所致，與現場發現之大石塊相較應是十分可能之凶器，請
      警方比對血跡去氧核醣核酸後再作判定，而右側肋骨骨折及肝臟裂傷應是遭孔
      武有力者以拳腳攻擊所致。死者之死亡原因為頭部鈍傷合併頭骨骨折及腦挫傷
      ，死亡方式為他殺等語，此有該所（九二）法醫所醫鑑字第一五四九號鑑定書
      乙份在卷可稽（見相驗卷第一百零九頁至第一百十七頁）。經鑑定人丁○於本
      院進一步陳明其鑑定意見略以：死者的致命傷是在其左側顳骨有一處塌陷性骨
      折合併左大腦半球顳葉重度腦挫傷，顳骨就是在太陽穴的地方。依據死者在現
      場遺留的大量血跡，死者有可能是在現場死亡，因為腦部有一個很重要的中硬
      腦膜動脈，如果顳骨有骨折的話，很容易把這條動脈撕裂或割斷，而這條動脈
      如果斷裂的話，因為血壓比較高的關係，可能會造成大量出血，被害人可能是
      因為前開動脈斷裂導致大量的鮮血從其鼻孔流出來，現場才會有那麼多的血，
      也因為現場有那麼多血，所以伊判斷，被害人是在該現場才死亡的，因為如果
      被害人之前就已經死亡了，他的心臟就已經停止跳動，在接受外力的重擊時，
      雖然也會造成出血，但只會有頭部的血流出來，不會像現場照片所示有那麼大
      量的血流出，被害人的左側顳骨傷勢十分嚴重，就算立刻送到臺大醫院也不可
      能救治，我們在醫學上稱之為無可挽回的腦部挫傷，被害人應該在左側顳骨受
      到如此撞擊後，十分鐘之內就會死亡，至於被害人頭部的傷一定是硬物造成，
      拳打腳踢沒有辦法造成這樣的傷勢，伊判斷可能是照片上之石頭造成。被害人
  除了頭部的傷勢，還有右側第六、七、八、九肋骨骨折、肝臟右葉的多處裂傷
      ，顏面、頭部、四肢、軀幹多處瘀傷、擦傷、挫傷，但被害人的肝臟積血量只
      有一百ＣＣ，算是少量出血，不會因此死亡。且本件被害人的肺部沒有積水，
      看不出有生前溺水的情形，或許有嗆水，但不會是溺死等語（見本院九十四年
      一月十一日審理筆錄第四頁至第十二頁）。綜上所述，本件可得確定被害人宋
      騏任確係在陳屍地點即花蓮縣壽豐鄉鹽寮村國姓廟旁空地，因頭部左側顳部遭
      受硬物猛力撞擊而在現場流出大量鮮血且立刻死亡，合先敘明。
（三）是本件應判斷之重點，即為被害人宋騏任究竟係遭何人下此重手導致死亡？經
      查，被告子○○曾於九十二年十一月十一日警詢時陳稱略以：伊當時駕車往花
      蓮縣壽豐鄉東山安樂園方向行駛，因車子無法爬坡，遂轉駛向海邊國姓廟前，
      且將車子停在該處，庚○○、壬○○、癸○○三人先進入國姓廟內，伊則與己○○將宋騏任拖出車外後，再叫己○○幫忙將宋騏任的上半身套進原置於車上
      的飼料袋內，此時癸○○從國姓廟那裡走過來，至被害人身邊與伊商議要用石
      頭打死宋騏任，伊就與癸○○在命案現場附近的產業道路上撿取石頭。伊是用
      雙手將石頭往上抬高，由上往下用力向宋騏任的頭部砸下，癸○○則拿石頭砸
      宋騏任的身體，後來伊二人即走進廟內燒紙錢拜拜，伊嗣後開車要載大家回去
      時，有驅車至宋騏任處，且用手指著宋騏任的身體告訴大家：「你們有無看見
      宋騏任的屍體！」等語（見偵卷第一百二十九頁至第一百三十一頁）；另於九
      十二年十一月二十五日警方帶往現場模擬時陳稱略以：伊有用腳踢及踹被害人
      宋騏任，也確實有用雙手從地上拿起石頭丟宋騏任，伊本來沒有要丟，但因力
      氣很大往下丟就砸到宋騏任的頭，而且還有聽到宋騏任哀嚎一聲，因為本來想
      砸又不想砸，卻真的有砸到被害人，心裡感到害怕，就走回廟裡，在走回廟裡
      的過程中，又順手在地上撿起石頭往宋騏任那邊丟，伊丟完後癸○○才過來拿
      石頭往那邊砸等語（見本院九十三年六月十一日訊問筆錄第八頁）。被告子○○嗣就其前開所述雖辯稱略以：伊被逮捕當天有遭到刑求，因為被逮捕那天，
      伊不理警察，也不知道何事被抓，之後就有四、五個警察打伊。在模擬時也有
      被打，還有被恐嚇，所以前開自白應不具任意性云云；被告子○○之指定辯護
      人則主張被告子○○於九十二年十一月二十五日為警方帶至現場模擬時，沒有
      被告知刑事訴訟法第九十五條所規定之權利事項，故認被告子○○於該次模擬
      程序中所為之自白，不得作為證據云云，惟查：
    １、就被告子○○所辯於逮捕當日遭到刑求乙節論之：經本院訊問證人甲○○、
        戊○○即於九十二年十月二十九日逮捕被告子○○後，在警局為其製作筆錄
        及值勤之員警有關當日之情形，證人甲○○證稱略以：當天另外一組小隊將
        被告癸○○、子○○拘提至辦公室時，伊因為還沒有申請到拘票，所以沒有
        替被告二人上手銬，他們就在那裡亂，後來拘票申請回來，要對他們上手銬
        時，被告子○○就反抗，還打到伊眼睛附近，檢察官說可以用妨害公務起訴
        他們，伊說不用了，在訊問的過程中，伊都沒有刑求或逼供，也有全程錄音
        等語（見本院九十三年七月十二日訊問筆錄第四頁、第五頁、第七頁、第八
        頁），證人戊○○證稱略以：逮捕當日小隊長甲○○要替被告癸○○上手銬
        時，伊因為在整理資料所以不在場，但有看到小隊長的臉上有傷，小隊長說
        是要給被告子○○上手銬時，子○○反抗弄傷的，伊後來就離開警局了，直
        到晚上才回來，逮捕當天警局有記者、長官、被告陸續到案，沒有看到任何
        人對他們施以強暴脅迫等語（見本院九十三年七月十二日訊問筆錄第十二頁
        至第十四頁），與被告子○○所辯逮捕當日遭到刑求乙事不符；況經核閱被
        告子○○於九十二年十月三十日凌晨一時許即為警逮捕後所製作之筆錄，其
        當時稱與癸○○拿石頭是要丟海面發洩，不知被害人宋騏任為何會死亡云云
        （見警卷第十頁、第十一頁），並無自白之情形，則自無探討被告子○○當
        日所述是否具任意性之必要。
    ２、就被告子○○所辯於模擬時被打及遭到恐嚇乙節論之：
        (1)被告子○○於九十二年十一月十一日、同年十一月二十五日均至案發現場
          模擬過案發狀況，其於九十二年十一月十一日模擬完現場為內勤檢察官訊
          問時，曾提及略以：伊案發當天喝醉酒，有些事情會忘記，刑事組的人就
          用手打伊的頭，但沒有受傷云云（見偵卷第一百四十三頁反面），惟經檢
          察官當庭勘驗被告子○○之頭部，並未發現有傷痕，此攝有照片二幀在卷
          可稽，被告子○○即一下指稱是頭部後面被打一下，後又改稱是頭頂被打
          ，此檢察官訊問歷程均經詳載於偵查卷內（見偵卷第一百四十三頁反面、
          第一百四十八頁），則被告子○○客觀上既無遭毆打之跡證，其所述被毆
          之情節又前後反覆不一，故其抗辯模擬現場時所作之自白係出於刑求乙節
          是否可信，即非無疑。
        (2)再證人戊○○即帶同被告子○○至案發現場進行模擬之員警，於偵查中證
          稱：伊於九十二年十一月十一日對被告子○○進行模擬時，全程都有錄音
          錄影，並沒有刑求之情形等語（見偵卷第一百四十六頁反面），核與被告
          子○○所述全程都有錄音錄影之情節相符（見偵卷第一百五十二頁），而
          經本院勘驗九十二年十一月十一日模擬現場時所攝之光碟片結果，並未發
          現有被告子○○遭毆打之情形（見本院九十三年六月十一日訊問筆錄第四
          頁）。再經本院勘驗九十二年十一月二十五日模擬現場時所攝之光碟片結
          果，亦未發現被告子○○遭毆打之情形，至多可見諸如：警察訊問被告簡
          志強有無毆打被害人宋騏任，被告子○○回稱沒有什麼印象時，警察不斷
          追問為何之前的事都記得，打人的部分就忘記，被告子○○則稱應該有打
          被害人宋騏任；在國姓廟前，被告子○○表示很多事情都沒有印象，警察
          說你都不記得了，都是我講的或是其他被告講的嗎，警方繼續訊問後，被
          告子○○仍表示沒有印象；被告子○○表示要離開廟時，把車開到廟這裡
          ，倒退之後就開了出去，警察表示每次問你都不一樣，問十次就會有十次
          的說法，而且前後矛盾等訊問之情節（見本院九十三年六月十一日訊問筆
          錄第七頁、第十頁、第十一頁），然此種種不斷追問的訊問方式，尚難認
          係屬強暴、脅迫或其他不正之方法，況前開所述被告子○○於九十二年十
          一月二十五日模擬時，所供有拿石頭砸被害人宋騏任之情節（見上開貳之
          一之（三）所載），係同赴現場模擬之檢察官訊問被告子○○時，被告簡
          志強自行說出，未見係經何不法手段或追問方式而得，自難認被告子○○
          於九十二年十一月十一日、同年十一月二十五日所供，有何非出於任意性
          可言。
        (3)此外，被告子○○於九十二年十一月十二日為檢察官訊問時，再次供承其
          有持大顆的石頭丟被害人宋騏任等語（見偵卷第一百五十一頁），核與其
          前開自白內容一致，益證被告子○○所為之自白確係基於任意性而非出於
          刑求得來無誤。
    ３、就被告子○○之指定辯護人主張警方於九十二年十一月二十五日進行現場模
        擬時，未對被告子○○告知刑事訴訟法第九十五條所規定之權利事項，則被
        告子○○於模擬過程中所為之自白，得否作為證據乙節論之：經查，警方於
        前揭時間進行現場模擬時，未對被告子○○告知刑事訴訟法第九十五條所規
        定權利事項之事實，業經本院勘驗當時所攝之光碟片後確認無誤（見本院九
        十三年六月十一日訊問筆錄第七頁），然警方前於九十二年十一月十一日對
        被告子○○進行第一次現場模擬時，即對其告知過上開權利事項（見偵卷第
        一百二十三頁、第一百二十四頁），考刑事訴訟法第九十五條之立法意旨固
        在保障被告人權，惟警員既已在前次訊問時，告知被告子○○上開事項，其
        自斯時起，應即已知悉調查中受訊問時均得依上開事項行使權利，承辦員警
        自無庸於每次訊問被告子○○時均告知上開事項，迄至案件移送法院審理時
        ，始有因調查程序與審理程序進行之目的不同，而有由法官重新再為告知之
        必要（司法院八十七年二月二十七日第三十六期司法業務研究會研討結論參
        照），是被告子○○縱於九十二年十一月二十五日未被告知上開權利事項，
        猶不影響其於該日所為自白之證據能力，被告子○○之指定辯護人所為上開
        論點猶有誤會，併此陳明。
（四）此外，共同被告庚○○、壬○○、己○○、癸○○就案發情形各為下開陳述：
    １、共同被告庚○○證稱略以：被告子○○、癸○○二人在檳榔攤對被害人宋騏
        任拳打腳踢，被告子○○並將宋騏任丟進魚池內嗣經拉起後，被告子○○就
        要伊向丙○○借車子，說要送宋騏任回去，但伊借到車子後，子○○就把鑰
        匙搶走，說他自己要開，但伊後來發現車子不是往回家的路開，後來被告子
        ○○將車子開往鹽寮山區，說要將宋騏任帶到山上埋起來，但因車子開不上
        山，被告子○○就把車子停在海邊的國姓廟附近，被告子○○、癸○○將宋
        騏任拉下來後，被告子○○及己○○將宋騏任蓋上布袋，後來伊隨壬○○、
        己○○往廟走去，伊人在廟的門旁邊，有聽到被告子○○很大聲說：「要給
        他死！」，後來被告子○○、癸○○又聯手用手腳踢打宋騏任，隨後該二人
        就走往廟的方向撿石頭，被告子○○拿的石頭直徑約四十公分，他用雙手捧
        著走到宋騏任旁邊，側面對著伊將石頭捧高往宋騏任的身上丟，至於丟何部
        位伊看不清楚，被告癸○○也有拿石頭走到宋騏任旁邊，但伊不記得他是如
        何拿的，也因為他站的位置有點背對伊，所以伊沒有看清楚被告癸○○丟的
        動作，只覺得他有丟，後來被告子○○在廟裡拿一把香說他做完了，被告癸○○、壬○○、己○○三人在燒金紙，之後被告子○○就開車過去宋騏任那
        裡看且說：「你看那裡有血！」，伊能夠確認當時在宋騏任旁邊的二人何者
        是被告子○○、何者是被告癸○○，是因為被告癸○○的肚子比較大、頭髮
        比較長，被告子○○則是留平頭等語（見本院九十四年一月十一日審理筆錄
        第三十六頁至本院九十四年一月十二日審理筆錄第十二頁，偵卷第四十八頁
        至第五十頁）。
    ２、共同被告壬○○證稱略以：被告癸○○、子○○在檳榔攤與宋騏任發生衝突
        後，不記得是何人向丙○○借車子，但大家當時的意願都是想趕快回家，然
        而被告子○○將車子開到重慶路時，本來應該要直走，但他一下子就左轉，
        伊有說方向不對，被告子○○就說要到鹽寮找朋友繼續喝，至於他有沒有說
        要拖宋騏任去埋，伊因為當時半睡半醒，所以也不記得了。被告子○○本來
        要將車子開到山上，但因為上坡路段車子上不去，他就將車子迴轉開到國姓
        廟旁邊，伊是最後下車的，下車時看到宋騏任的上半身已經被拉出後車廂外
        懸空，伊就趕快把宋騏任扶下來，後來被告子○○要繼續打宋騏任，伊上前
        阻止，並把被告癸○○拉住，被告子○○就說：「不要阻止，不然連你一起
        打！」，伊就把被告癸○○拉進土地公廟裡，後來伊就趴在土地公廟裡睡，
        不曉得被告癸○○有無離開土地公廟，到最後被告庚○○、己○○都有過來
        ，被告子○○有開車過來，被告癸○○也是從停車的方向走過來，被告子○○還有拿整把香插在香爐，且用台語說：「解決了！」，之後拿金紙去燒。
        伊等陸陸續續上車後，被告子○○又把車子倒回原來停車的位置，說：「你
        們有無看到布袋在那裡？」，之後就把車子開回去等語（見本院九十四年一
        月十一日審理筆錄第二十頁至第三十五頁）。
    ３、共同被告己○○證稱略以：被告癸○○、子○○在檳榔攤與宋騏任發生衝突
        後，伊與被告壬○○將宋騏任帶到後車廂，車子開到中途，被告子○○說要
        帶宋騏任到別墅，伊也不懂是什麼意思，車子就開到一間廟宇附近，也就是
        事後發現屍體的地方。停車後被告子○○將宋騏任拉出車外，利用麻布袋將
        他蓋起來，因為宋騏任的身體會滑、不好蓋，被告子○○就叫伊幫忙蓋，蓋
        好後伊就去廟裡，被告子○○一個人留在那裡，伊有告訴被告子○○：「給
        宋騏任一個機會也是給你一個機會」，後來在往廟行走的途中遇到被告癸○○，我們擦身而過，被告癸○○很大聲的叫被告子○○拿石頭丟宋騏任。被
        告子○○在打死者時，伊人在廟內，有看到被告癸○○拿石頭打死者，但不
        太清楚打幾下，當時被告子○○是站在死者左邊靠後面，被告癸○○是站在
        死者前面的位置，伊看不太清楚。後來被告子○○有到廟裡燒香及燒金等語
        （見偵卷第六十三頁至第六十六頁、第七十頁）。
    ４、共同被告癸○○證稱略以：（檢察官問：你是否有用石頭打死者）有，當時
        死者被布袋蓋著，伊不知道丟到死者身體何處，伊當時用右手舉到肩膀處往
        下丟蓋著布袋的部位，就打到死者何部位伊不清楚，當時伊站在被告子○○
        右邊，死者在伊二人前面。（檢察官問：你是站著丟？或是蹲著丟？）我是
        站著丟，被告子○○也是站著丟等語（見偵卷第一百五十五頁、第一百五十
        六頁）。
      其四人所述，經核雖有若干細節不相一致，然已分別證稱被害人宋騏任於前開
      國姓廟現場遭被告子○○、癸○○二人毆打及持石塊砸擊頭部之事實，均與被
      告子○○上開自白之內容大致相符，堪認被告子○○前開自白內容應相當可信
      ，其與被告癸○○有在上開土地公廟旁，分持石塊共同砸向被害人宋騏任，致
      被害人宋騏任左側顳骨受有致命之塌陷性骨折，而在現場遺留大量鮮血，立即
      死亡之事實堪以認定，其於本院所辯，無非乃事後推諉卸責之詞，不足採據。
（五）再被告子○○之指定辯護人為被告子○○辯稱：其持石塊砸向被害人宋騏任，
      可能只是要教訓被害人宋騏任云云，故被告子○○於下手當時是否具有殺人之
      犯意，亦為本件應予探討之重點。按刑法上殺人罪與傷害致人於死罪之區別，
      本視加害人有無殺意為斷，被害人所受之傷害程度，固不能據為認定有無殺意
      之唯一標準，但加害人之下手情形及被害人之致命部位如何，於審究犯意方面
      ，仍不失為重要之參考資料（最高法院九十一年台上字第三三九０號判決意旨
      參照）。經查：
    １、被害人宋騏任前於丙○○之檳榔攤內，因遭被告子○○、癸○○二人拳打腳
        踢，而受有全身多處擦傷、右側第六至第九肋骨外側具骨折和肋間出血、肝
        臟右葉具多處裂傷等傷害，經鑑定人丁○鑑定結果，認此些傷勢雖非致被害
        人宋騏任死亡之原因，然亦係經加害人以拳腳重擊所致（見本院九十四年一
        月十一日審理筆錄第五頁、第八頁、第九頁），被告子○○對其下手之力道
        自難諉為不知。而其於毆擊被害人宋騏任後，復將之丟入魚池中，被害人宋
        騏任雖被其等一行人自魚池中救起，然業已呈現半昏迷狀態，僅能發出微弱
        的哼哼聲，此業據證人丙○○、辛○○（即丙○○之太太）、共同被告壬○○等人證述明確（見本院九十四年一月十一日審理筆錄第十四頁、第十五頁
        、第十八頁、第十九頁、第二十一頁），顯見被害人宋騏任當時業已虛弱至
        極。然被告子○○將被害人宋騏任帶往海邊之國姓廟旁後，明知頭部為人體
        之脆弱部位，頭部遭受任何外力之撞擊，均有可能導致被攻擊者死亡，竟猶
        在現場拾得直徑約四十公分之大石塊，與同拾石塊之被告癸○○，分別將石
        塊砸向業已十分虛弱之被害人宋騏任的頭部，致被害人宋騏任受有兩側顳部
        多處裂傷，左側顳骨塌陷性骨折（六乘三點五公分），並波及附近頭骨造成
        多道線狀骨折，左大腦半球顳葉重度腦挫傷，且具蜘蛛膜下腔出血，左小腦
        半球底部亦具蜘蛛膜下腔出血等重大傷害，顯見被告子○○、癸○○二人下
        手之重，實難認為被告子○○、癸○○二人所為，僅係出於教訓被害人宋騏
        任之傷害犯意。
    ２、況被告子○○於將被害人載往前開國姓廟之途中，即提及要把被害人宋騏任
        帶到山上埋起來，於行兇完畢後，復進入國姓廟內告知其餘共同被告：「解
        決了！」，並且燒香祭拜、焚燒紙錢，駕車離去現場前，更不忘倒車至被害
        人宋騏任陳屍處旁，提醒大家被害人宋騏任倒臥在該處後，即駕車揚長而去
        ，將被害人宋騏任棄置在現場，益證被告子○○係出於殺人之犯意無訛。
（六）又被告子○○辯稱其當時酒喝太多，對於所作所為均不甚清楚云云，然查：被
      告子○○自丙○○前開檳榔攤所在位置駕車至案發地點，之間之距離達數十公
      里遠，行車過程中自需具有相當之注意能力，始能避免事故發生，而被告子○○於駕駛之過程中，均能清楚知悉何處要轉彎、何處要直行，而順利抵達其原
      本要前往目的地即花蓮縣壽豐鄉鹽寮村山區之山腳下，嗣因發現所駕自小客車
      無法爬坡，復能臨時決定改變目的地至案發地點，且順利將該自小客車迴轉後
      駛至該處，其間完全未發生任何事故，足見被告子○○於案發時有足夠之辨別
      事理能力，尚不能僅因其前有飲酒之事實，遽認業已影響其精神狀態。
（七）綜上各節所述，本件被害人宋騏任死亡之事實，確係因被告子○○、癸○○二
      人基於殺人之主觀犯意，分持石塊砸向其頭部所致，被告子○○上開辯解實乃
      事後卸責之詞，不足為採，是本案事證業已明確，被告子○○之犯行堪以認定
      ，應予依法論科。
二、核被告子○○所為，係犯刑法第二百七十一條第一項之殺人罪。被告子○○與共
    同被告癸○○間，就上開犯行具有犯意之聯絡及行為之分擔，應論以共同正犯。
    被告子○○原對被害人宋騏任為傷害犯行，嗣後將其傷害之犯意升級為殺人之犯
    意，故其前對被害人宋騏任所為之傷害犯行應為嗣後之殺人行為所吸收，不另論
    罪。查被告子○○曾有多次違反家庭暴力防治法紀錄，最後一次經本院以九十年
    度花簡字第三００號案件判處有期徒刑六月確定，甫於九十一年八月二十一日執
    行完畢，此有臺灣高等法院被告全國前案紀錄表乙份在卷可按，其受有期徒刑執
    行完畢後，五年以內再犯本件有期徒刑以上之罪，為累犯，依法加重其刑。爰審
    酌被告子○○與被害人宋騏任間為結拜兄弟關係，平日亦同居一處，被害人宋騏
    任復為被告子○○慶祝生日，感情理應甚篤，然被告子○○僅因細故即與其兄癸○○聯手痛毆被害人宋騏任，於將之丟入魚池復救起後，亦不念舊情、罔視被害
    人宋騏任業已虛弱至極之事實，反將之載往地處偏僻之國姓廟旁空地，持石塊予
    以重擊致死，實乃罪大惡極之至，其於本院審理時，復就其所為多所避重就輕之
    詞，完全未見有何後悔之意等一切情狀，量處如主文所示之刑。扣案之石頭二顆
    、飼料袋一個、海尼根玻璃碎片二片、海尼根啤酒瓶頭一個、保特瓶空瓶一個、
    衣服二件、拖鞋一雙等物，均非被告子○○、共同被告癸○○所有之物，爰不為
    沒收之諭知，附此敘明。
、被告壬○○、庚○○部分（無罪部分）：
一、公訴意旨略以：被告壬○○、庚○○與共同被告己○○（由本院另行審理），在
    丙○○開設之前揭檳榔攤前，明知被害人宋騏任業已奄奄一息，卻未將之送醫救
    治，被告壬○○與共同被告己○○更共同將已無自救能力之被害人宋騏任抬入上
    開自小客車之後車廂，致遭被告子○○駕駛該自小客車帶至地處偏僻之國姓廟旁
    空地，而由被告子○○、癸○○聯手以石塊將被害人宋騏任毆擊致死，因認被告
    壬○○、庚○○均涉有刑法第二百九十三條之遺棄罪嫌。另被告子○○、癸○○
    、壬○○、己○○、庚○○於案發後，共同駕車返回花蓮市區時，因所駕上開自
    小客車在花蓮縣花蓮市○○路口爆胎，其五人乃將該車推至路邊後步行返家，共
    同被告己○○嗣騎乘機車搭載被告庚○○重返上開自小客車放置處時，其二人竟
    將遺留在該車上之被害人宋騏任衣服兩件、拖鞋一雙拾起後，丟棄在花蓮縣花蓮
    市○○街一０八巷一號斜對面之路旁，因認被告庚○○尚涉有刑法第一百六十五
    條之湮滅刑事證據罪嫌等語。
二、按犯罪事實應依證據認定之，無證據不得認定犯罪事實；又不能證明被告犯罪者
    ，應諭知無罪之判決，刑事訴訟法第一百五十四條第二項、第三百零一條第一項
    分別定有明文。再所謂認定犯罪事實之證據，係指足以認定被告確有犯罪行為之
    積極證據而言，苟未能發現相當證據，或證據不足為不利於被告事實之認定時，
    即應為有利於被告之認定，更不必有何有利之證據，亦不能以推測或擬制之方法
    ，以為裁判基礎（最高法院二十九年上字第三一○五號、四十年台上字第八六號
    、五十六年度台上字第八○七號判例意旨參照）。而刑法第二百九十三條所規定
    之遺棄罪，因一般人均屬該罪適格之行為人，故若僅消極地離去無自救力人之無
    法自救現場，則其不法內涵顯尚未達可罰性之程度，然行為人若係以積極之作為
    ，將無自救力之人移置於無人可予救助之場所，則對於無自救力之人之生命形成
    危險，故該罪規範之遺棄行為，解釋上應僅限於積極之移置行為，行為人若僅消
    極地離去，尚不構成該罪（見林山田所著刑法各罪論《增訂二版上冊》第七十四
    頁、第七十五頁）。又刑法第一百六十五條所謂湮滅關係他人刑事被告案件之證
    據，必以所湮滅者非其本人犯罪之證據為要件，否則縱與其他共犯有關，亦難律
    以該項罪名。且所謂非其本人犯罪之證據，並不限於本人受有罪判決為必要，只
    要該證據係證明被告本人之犯罪是否成立即為已足。此觀於同法第一百六十七條
    就配偶及其他血親姻親等圖利犯人而犯該條之罪特設減免其刑之規定，則共犯為
    其本人之利益而犯時，並不包含在內，自可得當然之解釋（最高法院二十五年上
    字第四四三五號判例意旨參照）。
三、訊據被告壬○○堅決否認有何遺棄被害人宋騏任之罪嫌；被告庚○○則固不否認
    有將被害人宋騏任遺留在上開自小客車之拖鞋一雙丟棄，惟亦堅決否認有何遺棄
    被害人宋騏任、湮滅刑事證據之罪嫌。經查：
（一）檢察官起訴被告壬○○、庚○○涉犯之刑法第二百九十三條遺棄罪嫌部分：
    １、刑法第二百九十三條規範之內容，既僅限行為人以積極之作為，將無自救力
        之人移置於無人可予救助之場所，業如前述，則被告壬○○、庚○○在丙○○開設之前開檳榔攤，見被害人宋騏任因遭被告子○○、癸○○拳打腳踢而
        呈現奄奄一息之狀態時，卻未將之送醫救治之事實，或可在道德上予以非難
        ，然猶不能逕以前開法條相繩，合先敘明。
    ２、再被告壬○○等人雖將被害人宋騏任抬上前開自小客車後車廂，後遭被告子
        ○○載至上開地處偏僻之國姓廟附近予以殺害，然被告壬○○等人將被害人
        宋騏任抬上該自小客車後車廂之目的，是要盡快送被害人宋騏任返家，且該
        車本應由被告庚○○駕駛，此業經被告壬○○、庚○○陳述如前明確，核與
證人丙○○、辛○○所證相符（見本院九十四年一月十一日審理筆錄第十四
        頁、第十八頁），復為被告子○○所是認（見本院九十四年一月十二日審理
        筆錄第十二頁），被告壬○○等人自難於將被害人宋騏任放入後車廂時，即
        窺見駕車之人會是被告子○○，且被告子○○嗣後竟沒有返家，反將車子開
        往偏僻之花蓮縣壽豐鄉鹽寮地區。再被告庚○○復陳稱被告子○○說出要把
        被害人宋騏任埋起來一語之時點，係被告子○○駕車行駛在海岸路即背離返
        家道路時所說（見本院九十四年一月十二日審理筆錄第十一頁），益證被告
        壬○○等人實難於抬放被害人宋騏任上車時，即知悉被告子○○欲對被害人
        宋騏任再下毒手之心跡，自難認被告壬○○等人有何積極將無自救力之被害
        人宋騏任移置於無人可予救助場所之犯行。
    ３、此外，被害人宋騏任於前開國姓廟旁遭被告子○○、癸○○二人以石頭砸向
        頭部後，即已因此而左側顳骨受有塌陷性骨折合併左大腦半球顳葉重度腦挫
        傷之傷害，依據鑑定人丁○所述，被害人宋騏任左側顳骨的傷勢十分嚴重，
        應該於受到撞擊後十分鐘之內就會死亡，換言之，被害人宋騏任是於頭部受
        到攻擊後立刻死亡，顯非無自救力之人甚明，故縱使被告壬○○、庚○○於
        事發後未立刻送被害人宋騏任前往醫院救治，亦因被害人宋騏任已經死亡，
        並非無自救力之人，與刑法第二百九十三條規定之構成要件不符，自難課以
        被告壬○○、庚○○遺棄罪之罪責。
（二）檢察官起訴被告庚○○涉犯之刑法第一百六十五條湮滅刑事證據罪嫌部分：查
      被告庚○○既經檢察官起訴涉有前開遺棄罪嫌，雖經本院判定其所為尚不能課
      以遺棄罪責，然檢察官既已起訴，顯見該證據係屬用以證明被告庚○○本人犯
      罪所用之證據，且被告庚○○並非嫻熟法律規定之人，其於目睹被告子○○、
      癸○○之所作所為後，焉不會心生畏懼、擔心自己亦需負相當之刑責？況被告
      庚○○於警方初訊時，即已陳明因為害怕自己會有事，所以於事發後不敢向警
      方報案等語（見警卷第二十四頁），益證被告庚○○夥同共同被告己○○丟棄
      被害人宋騏任衣服及拖鞋之行為，係在為自己湮滅相關之證據，揆諸前揭判例
      意旨所示，自難對被告庚○○此部分所為，課以湮滅刑事證據罪責。
（三）綜上所述，檢察官上開起訴意旨，尚有誤會。此外，本院復查無其他積極證據
      足資證明被告壬○○、庚○○分別犯有上開公訴人所指之犯行，不能證明被告
      壬○○、庚○○犯罪，揆諸前揭意旨，爰為其二人均為無罪判決之諭知。
據上論斷，應依刑事訴訟法第二百九十九條第一項前段、第三百零一條第一項前段、
第三百零三條第五款、第三百零七條，刑法第二十八條、第二百七十一條第一項、第
四十七條之規定，判決如主文。
本案經檢察官王怡仁到庭執行職務。
中      華      民      國    九十四    年      二      月      二      日
                              臺灣花蓮地方法院刑事第一庭
                                  審判長法  官  賴淳良
                                        法  官  沈士亮
                                        法  官  鄭光婷
右正本證明與原本無異。
如對本判決不服，應於送達後十日內，向本院提出上訴狀。（應抄附繕本）告訴人或
被害人如對於本判決不服者，應具備理由請求檢察官上訴，其上訴期間之計算係以檢
察官收受判決正本之日期為準。
                                  法院書記官
中      華      民      國    九十四    年      二      月      二      日
附錄本判決論罪之法律條文：
刑法第二百七十一條第一項
殺人者，處死刑、無期徒刑或十年以上有期徒刑。
